【裁判字號】    89,易,356
【裁判日期】    900330
【裁判案由】    妨害公務
【裁判全文】
臺灣臺東地方法院刑事判決                          八十九年度易字第三五六號
    公  訴  人  臺灣台東地方法院檢察署檢察官
    被      告  甲○○
右列被告因妨害公務案件，經檢察官提起公訴 (八十九年度偵字第一四一七號)，本
院判決如左：
    主      文
甲○○對於公務員依法執行職務時，施強暴脅迫，處有期徒刑陸月，如易科罰金，以
參佰元折算壹日。
    事      實
一、甲○○於民國八十九年七月十三日二十二時許，在台東縣卑南鄉富山村莿桐部落
    活動中心，參加原住民豐年祭，其後不勝酒力（尚未達精神耗弱或心神喪失狀態
    ）竟出言辱罵在場之原住民「死番仔」，而引起公憤遭原住民毆打，經民眾報案
    後，臺東縣警察局臺東分局富岡派出所主管乙○○即率警員丙○○於同日二十二
    時十分抵達現場處理，甲○○竟又對警員稱：「這些死番仔，打我台灣人」等語
    ，導致現場數百位原住民群情激動，衝向警車欲圍毆甲○○，警員見狀要求甲○○趕快上車離開現場，但為甲○○所拒，警員為避免甲○○遭更嚴重之攻擊，遂
    將甲○○強制帶上警車離開現場加以保護，詎甲○○明知身穿警察制服之警員乙○○及丙○○，為依法令從事公務之人員，正在執行職務，竟在警車上出手攻擊
    乙○○及丙○○（並未成傷），欲跳車抗拒保護，而後警員將甲○○帶至富岡派
    出所後，甲○○竟出言辱罵派出所內警員：「幹你娘，如讓我出來要拿槍打死你
    」等語，對於依法執行職務之公務員施強暴脅迫（公然侮辱部分，未據告訴）。
二、案經臺東縣警察局臺東分局報請臺灣臺東地方法院檢察署檢察官偵查起訴。
    理    由
一、訊據被告甲○○矢口否認有何妨害公務之犯行，辯稱：我當初是應邀去莿桐部落
    ，並沒有罵部落的原住民但有喝酒，因為我有一位女性朋友被他們拉進去，要救
    她，他們就圍過來警察也來，然後警察就把我抓起來摔，且在警車內打我，參加
    聚會的原住民並沒有打我；（警察）到警察局後就打我，我沒有恐嚇警察及打警
    察，筆錄都是警察自己寫的云云。惟查：
    （一）右揭犯罪事實，業據警員乙○○及丙○○於偵查中及本院調查時指訴綦詳
          ，核與證人丁○○於警訊時證述之情節相符，復有勤務報告一紙在卷可稽
          ；且邀請被告至豐年祭現場之方清元亦於本院調查時具結證稱：（有無聽
          到被告罵原住民？）因為一群人打鬧，也沒聽到什麼。（打了多久？）幾
          分鐘，我們有去拉開他們，後來警察來處理把他帶上車。（你看到被告上
          車的情形如何？）被告被拉上車時，問我他女朋友在哪裡，我說沒事。他
          的精神狀況還好，但已喝醉了。（被告被帶到警車時，被告有無打人？）
          他一直想出來，所以有拉扯等語，參諸證人方清元與被告有朋友關係，當
          無設詞誣陷被告之理，益證被告確有前開妨害公務之犯行。而當日在現場
          之被告女友張淑美亦於本院調查時證稱：（在豐年祭現場，被告被誰打？
          ）被別的部落的人打，警察沒有打他等語，衡諸證人與被告具有男女朋友
          關係，若被告當時在豐年祭現場真遭警員毆打，焉有可能作出如此之證詞
          ，足認被告辯稱伊在豐年祭現場遭警察毆打，並未打警察云云，顯係卸責
          之詞，不足採信。
    （二）被告雖另辯稱伊在警局中有遭警員毆打刑求及筆錄係警察自行製作云云，
          然已為警員丙○○所否認，且其於八十九年七月十四日二十時十分（同日
          上午十時五十分警察對被告製作筆錄）檢察官訊問中，並未向檢察官稱有
          遭刑求及筆錄係警察製作等情，對於檢察官之訊問，一概以當時喝醉了，
          不清楚云云來回答，果若被告確曾於當日遭警察刑求及筆錄係警察製作等
          情，焉有可能不向檢察官稱有上開情節之理，雖證人張淑美證稱警察有在
          警察局毆打被告，然其證言已與事實不符，況因證人與被告間有男女朋友
          關係，其證言尚難加以採信，是被告空言其遭刑求及筆錄係警察自行製作
          云云，顯係畏罪卸責之詞，不足採信。又被告請求勘驗警訊錄音帶，本院
          參酌上情，認為無此必要，併予敘明。本件事證已臻明確，被告犯行堪以
          認定，自應依法論科。
二、核被告所為，係犯刑法第一百三十五條第一項之妨害公務罪。被告先後對員警施
    強暴脅迫，因係基於同一妨害公務犯意下之接續行為，僅侵害一個國家法益，只
    論以一罪。審酌被告之品行不佳、法紀觀念淡薄、犯罪後猶飾詞卸責，不知悔悟
    等一切情狀，量處如主文所示之刑，並諭知易科罰金之折算標準。
據上論斷，應依刑事訴訟法第二百九十九條第一項前段，刑法第一百三十五條第一項
、第四十一條第一項前段，罰金罰鍰提高標準條例第一條前段、第二條，判決如主文
。
本案經檢察官江文君到庭執行職務
中      華      民      國      九十      年      三      月    三十    日
                                      臺灣臺東地方法院刑事庭
                                          審判長法  官  蔡勝雄
                                                法  官  廖建彥
                                                法  官  劉柏駿
右正本證明與原本無異。
如不服本判決，應於判決送達後十日內向本院提出上訴狀。（須附繕本）
「切勿逕送上級法院」
                                                書記官  陳俊德
中      華  民      國      九十      年      三      月    三十    日
附記
刑法第一百三十五條第一項
對於公務員依法執行職務時，施強暴脅迫者，處三年以下有期徒刑、拘役或三百元以
下罰金。


司法院資訊處製作；財團法人民間司法改革基金會備份。
